【裁判字號】    97,上訴,1853
【裁判日期】    970430
【裁判案由】    偽造文書等
【裁判全文】
臺灣高等法院刑事判決                97年度上訴字第1853號
上  訴  人  臺灣板橋地方法院檢察署檢察官
被      告  乙○○
上列上訴人因被告偽造文書等案件，不服臺灣板橋地方法院95年
度訴字第2184號，中華民國96年11月29日第一審判決（起訴案號
：臺灣板橋地方法院檢察署95年度偵字第11897號），提起上訴
，本院判決如下：
    主  文
上訴駁回。
    事實及理由
一、依刑事訴訟法第350條、第361條、第362條、第367條規定，
    不服地方法院之第一審判決而上訴者，須提出上訴書狀，並
    應敘述具體理由，為上訴必備之程式；其所提出之書狀未敘
    述上訴理由，或僅曾以言詞陳述上訴理由者，均應於上訴期
    間屆滿後20日內補提理由書於第一審法院。第一審法院經形
    式審查，認逾期未補提上訴理由者，應定期間先命補正；逾
    期未補正者，為上訴不合法律上之程式，應以裁定駁回。倘
    已提出上訴理由，但所提非屬具體理由者，則由第二審法院
    以上訴不合法律上之程式，判決駁回。而所謂具體理由，必
    係依據卷內既有訴訟資料或提出新事證，指摘或表明第一審
    判決有何採證認事、用法或量刑等足以影響判決本旨之不當
    或違法，而構成應予撤銷之具體事由，始克當之（例如：依
    憑證據法則具體指出所採證據何以不具證據能力，或依憑卷
    證資料，明確指出所為證據證明力之判斷如何違背經驗、論
    理法則）；倘僅泛言原判決認定事實錯誤、違背法令、量刑
    失之過重或輕縱，而未依上揭意旨指出具體事由，或形式上
    雖已指出具體事由，然該事由縱使屬實，亦不足以認為原判
    決有何不當或違法者（例如：對不具有調查必要性之證據，
    法院未依聲請調查亦未說明理由，或援用證據不當，但除去
    該證據仍應為同一事實之認定），皆難謂係具體理由，俾與
    第二審上訴制度旨在請求第二審法院撤銷、變更第一審不當
    或違法之判決，以實現個案救濟之立法目的相契合，並節制
    濫行上訴（參照最高法院97年度台上字第892號刑事判決意
    旨）。
二、本件檢察官不服原審判決，提起上訴，其於民國（下同）97
    年2月5日提出檢察官上訴書稱：「茲據告訴人丙○○具狀請
    求上訴，略以：『被告乙○○案發後又連續盜領死會繳交之
    會款，根本毫無悔意，應加重其刑，…』等語（詳如告訴人
    丙○○刑事聲明上訴狀所載）。經核，被告乙○○並未與告
    訴人丙○○達成和解，原審量刑之刑度及諭知被告緩刑，是
    否妥適，不無疑問。告訴人丙○○請求檢察官上訴，就原審
    量刑是否妥適部份，應有理由。」；又於97年3月4日提出檢
    察官補充上訴理由書稱：「茲據告訴人丙○○另於97年2月
    21日具狀，請求檢察官上訴，並另載上訴理由（詳如後附告
    訴人丙○○97年2月21日刑事聲明上訴狀所載），爰檢附告
    訴人上開書狀，補充為本件上訴理由之一部份。」；再於97
    年3月13日提出檢察官補充上訴理由書(二)稱：「茲據告訴人
    丙○○再於97年2月28日具狀，補敘上訴理由（詳如後附告
    訴人丙○○97年2月28日刑事上訴理由狀所載），爰檢附告
    訴人丙○○上開書狀，補充為本件上訴理由之一部份。」。
三、查原審判決係認定：「一、乙○○原在位於臺北縣中和市○○街150號之國防管理學院圖書館擔任管理員，其於民國91
    年至93年間，以「林碧雲」之別名，邀集同事、親友，先後
    成立3個新臺幣（下同）1萬元之合會，均採外標制（不預扣
    標息），即：(1)1萬元之合會，含會首乙○○共45人次，自9
    1年1月5日起，預定至94年9月5日止，約定於每月5日12時5
    分許（遇假日或週6順延1日），在上址圖書館開標，底標1
    千元（下簡稱：「45人次會」）；(2)1萬元之合會，含會首
    乙○○共33人次，自91年10月5日起，預定至94年6月5日止
    ，約定於每月5日12時5分許，在上址開標，底標8百元（下
    簡稱：「33人次會」）；(3)1萬元之合會，含會首乙○○共3
    2人次，自93年5月5日起，預定至95年12月5日止，約定於每
    月5日12時5分許，在上址開標，底標8百元（下簡稱：「32
    人次會」）。惟乙○○因投資股票失利，亟需籌錢，竟意圖
    為自己不法之所有，基於詐欺取財之概括犯意，連續多次利
    用會員未集合共同到場標會之機會，以向各會會員誆稱係某
    會員得標（對其冒標之活會會員則稱係其他人得標）之方式
    ，致使不知情之上開合會各活會會員先後陷於錯誤，陸續交
    付會款予乙○○收受，其冒用會員名義詐取活會會員金額之
    情形如下：(一)「45人次會」部分：於92年5月5日，在上址
    圖書館，未經授權，冒用活會會員甲○○所使用之「黃新巧
    」之名義，冒標該第16次標會，致使不知情之該會活會會員
    甲○○、謝朝陽、鍾淑珠（起訴書誤載為：鐘淑珠）、丙○○等人給付各1萬元之會款予乙○○（第16次標會，扣除會
    首乙○○本人及其以會首身分取得第一次合會金外，共計應
    尚有30個活會，乙○○該次應係詐得活會會員金額30萬元）
    。於92年7月5日，在上址圖書館，未經授權，冒用該會活
    會會員謝朝陽所使用之「顏淵明」之名義，冒標該會第18次
    標會，致使不知情之該會活會會員甲○○、謝朝陽、鍾淑珠
    、丙○○等人給付各1萬元之會款予乙○○（第18次標會，
    扣除會首乙○○本人及其以會首身分取得第一次合會金外，
    並計入第16次標會係冒標，共計應有29個活會，乙○○該次
    應係詐得活會會員金額29萬元）。於93年4月5日，在上址
    圖書館，未經授權，冒用會員鍾淑珠所使用之「謝其賢」之
    名義，冒標該會第27次標會，致使不知情之該會活會會員甲○○、謝朝陽、鍾淑珠、丙○○等人給付各1萬元之會款予
    乙○○（第27次標會，扣除會首乙○○本人及其以會首身分
    取得第一次合會之合會金外，並計入第16次、第18次標會係
    冒標，共計應有21個活會，乙○○該次應係詐得活會會員金
    額21萬元）。於93年5月5日，在上址圖書館，未經授權，
    冒用會員鍾淑珠所使用之「謝其賢」之名義，冒標該會第28
    次標會，致使不知情之該會活會會員甲○○、謝朝陽、鍾淑
    珠、丙○○等人給付各1萬元之會款予乙○○（第28次標會
    ，扣除會首乙○○本人及其以會首身分取得第一次合會金外
    ，並計入第16次、第18次、第27次標會係冒標，共計應有21
    個活會，乙○○該次應係詐得活會會員金額21萬元）。(二)「
    33人次會」部分：於93年4月5日，在上址圖書館，未經授
    權，冒用該會活會會員甲○○所使用之「黃新巧」名義，冒
    標該會第19次標會，致使不知情之該會活會會員甲○○、謝
    朝陽、丙○○等人給付各1萬元之會款予乙○○（第19次標
    會，扣除會首乙○○本人及其以會首身分取得第一次合會金
    外，計應有15個活會，乙○○該次應係詐得活會會員金額15
    萬元）。於93年8月5日，在上址圖書館，未經授權，冒用
    該會活會會員謝朝陽所使用之「蔡秀容」名義，冒標該會第
    23次標會，致使不知情之該會活會會員甲○○、謝朝陽、丙○○等人給付各1萬元之會款予乙○○（第23次標會，扣除
    會首乙○○本人及其以會首身分取得第一次合會金外，並計
    入第19次標會係冒標，應尚有12個活會，乙○○該次應係詐
    得活會會員金額12萬元）。於94年3月7日，在上址圖書館
    ，未經授權，冒用該會活會會員謝朝陽之名義，冒標該會第
    30次標會，致使不知情之該會活會會員甲○○、謝朝陽等人
    給付各1萬元之會款予乙○○（第30次標會，扣除會首乙○○本人及其以會首身分取得第一次合會金，並計入第19次、
    第23次標會係冒標，應尚有6個活會，乙○○該次應係詐得
    活會會員金額6萬元）。(三)「32人次會」部分：於93年9月5
    日，在上址圖書館，冒用實際未參與該會之「鄭宇聲」之名
    義，冒標該會第5次標會，致使不知情之該會活會會員鄭定
    洲、丙○○等人給付各1萬元之會款予乙○○（第5次標會，
    扣除會首乙○○本人及其以會首身分取得第一次合會金，並
    計入鄭宇聲實際上未參與該會，應尚有27個活會，乙○○該
    次應係詐得活會會員金額27萬元）。二、嗣於94年4月12日
    ，乙○○宣布停會，經甲○○等人進一步追問，始發現冒標
    」等情，以被告所為，係犯刑法第339條第1項之詐欺取財罪
    ，而判處被告有期徒刑1年4月，減為有期徒刑8月，緩刑4年
    。對於被告冒標甲○○、謝朝陽、鍾淑珠上揭活會，另犯刑
    法第216條、第220條、第210條之行使偽造準私文書罪嫌部
    分，則以犯罪不能證明，不另為無罪之諭知；對於臺灣台北
    地方法院檢察署94年度偵字第20753號併案部分，亦認犯罪
    不能證明，退回檢察官另為處理。至於本案檢察官上開上訴
    理由書所稱對於原審量刑刑度及諭知被告緩刑是否妥適不無
    疑問等語部分，原審判決已詳細記載其審酌科刑之一切情狀
    及宣告緩刑之理由稱：「(三)爰審酌被告前無犯罪紀錄，有臺
    灣高等法院被告前案紀錄表1份在卷可考，素行尚可，惟斟
    酌其本案係利用合會會員對其信任之機會，冒用會員之名義
    冒標，其本案犯行之持續時間非短，其詐欺取財之金額，惡
    性非輕等一切情狀，量處如主文所示之宣告刑。再被告本案
    犯行之犯罪時間均係在96年4月24日以前，所犯皆合於中華
    民國96年罪犯減刑條例所列減刑條件，應依該條例第2條第1
    項第3款之規定，減其上揭宣告刑之2分之1。(四)查被告前未
    曾受有期徒刑以上刑之宣告，有上開前案紀錄表在卷可按，
    雖其本件目前尚未完全清償積欠被害人之款項，惟於本院審
    理期間，已與告訴人甲○○達成和解，有調解筆錄在卷可證
    ，且前已給付2,389,355元予債權人代表，有收據1份在卷可
    稽（見偵字第20753號卷第109頁），復與被冒標之被害人鍾
    淑珠亦達成調解．有臺北縣新店市調解委員會調解書影本在
    卷可參（見偵字第20753號卷第118頁），除有（部分）被害
    人要求一次付清不願原諒被告外，其餘到庭作證之證人或表
    示與被告已結清，或承認被告陸續有在清償部分債務，念其
    犯後確有誠意給付債務，若使其身陷囹圄，將使大多數願給
    被告賺錢償債機會之債權人失去受償之可能，本院認被告既
    有繼續償債之意願，經此偵審教訓，當知警惕，應無再犯之
    虞，本院認對其所宣告之刑以暫不執行為適當，爰依現行刑
    法第74條第1項第1款之規定併宣告緩刑4年（依最高法院95
    年第8次刑事庭會議決議意旨，關於緩刑，縱被告行為時係
    在修法前，仍一律適用新法），以啟自新」等語（見原審判
    決正本第7頁），故原審判決已就量刑刑度及緩刑之宣告，
    詳為審酌並敘明理由，核無量刑刑度或宣告緩刑有違法或不
    當之情形。檢察官上訴意旨僅空泛稱：「經核，被告乙○○
    並未與告訴人丙○○達成和解，原審量刑之刑度及諭知被告
    緩刑，是否妥適，不無疑問。告訴人丙○○請求檢察官上訴
    ，就原審量刑是否妥適部份，應有理由」云云，尚不足以影
    響原審判決量刑刑度及緩刑宣告之本旨，亦不足以認為原審
    判決有何不當或違法，核非上開法條規定之上訴應敘述之具
    體理由。此外，刑事訴訟法既無上訴理由得引用或檢附其他
    文件代替之規定，本件原審檢察官提起上訴，並引用告訴人
    丙○○之聲明上訴狀、刑事上訴理由狀、刑事聲明上訴狀，
    但並無一語指摘原審判決如何違背法令及該書狀內容如何有
    具體上訴理由，其上訴程式已屬不合（參照最高法院65 年
    度台上字第2836號判例意旨），且檢察官復未另外具體指摘
    原審判決關於認定事實、適用法律及量刑等事項，究竟有何
    違法或不當之具體情形。揆諸上開說明，本件上訴未敘述具
    體理由及不合法律上之程式，應予駁回，並不經言詞辯論為
    之。
四、據上論斷，應依刑事訴訟法第367條前段、第372條，判決如
    主文。
中    華    民    國    97    年    4     月    30    日
                  刑事第3 庭審判長法  官  蔡秀雄
                                  法  官  許文章
                                  法  官  謝靜恆
以上正本證明與原本無異。
檢察官如不服本判決，應於收受送達後十日內向本院提出上訴書
狀，其未敘述上訴之理由者並得於提起上訴後十日內向本院補提
理由書（均須按他造當事人之人數附繕本）。
                                  書記官  吳鎮鑫
中    華    民    國    97    年    4     月    30    日


司法院資訊處製作；財團法人民間司法改革基金會備份。
